臺灣桃園地方法院民事裁定
111年度輔宣字第25號
聲  請  人  張夏暖  
相  對  人  張俊宏  
上列當事人間輔助宣告事件，本院裁定如下：
    主  文
宣告張俊宏（男，民國00年0月00日生，身分證統一編號：Z0000
00000號）為受輔助宣告人。
選定張夏暖（女，民國00年0月0日生，身分證統一編號：Z00000
0000號）為受輔助宣告人張俊宏之輔助人。
聲請程序費用由受輔助宣告人張俊宏負擔。
    理  由
一、本件聲請意旨略以：聲請人為相對人張俊宏之母。相對人自
    民國103年4月3日起因思覺失調症，致其為意思表示或受意
    思表示，或辨識其意思表示效果之能力顯有不足，有身心障
    礙證明可證。因唯恐相對人遭他人詐騙而權益受損，故提出
    本案之聲請，為此依民法第15之1條第1項、家事事件法第17
    7條規定，聲請本院准予對相對人為輔助宣告，並選定聲請
    人為相對人之輔助人等語，並提出戶籍謄本、身心障礙證明
    、親屬系統表、同意書、診斷證明書等件為證。
二、按對於因精神障礙或其他心智缺陷，致其為意思表示或受意
    思表示，或辨識其意思表示效果之能力，顯有不足者，法院
    得因本人、配偶、四親等內之親屬、最近一年有同居事實之
    其他親屬、檢察官、主管機關或社會福利機構之聲請，為輔
    助之宣告，民法第15條之1第1項定有明文。又受輔助宣告之
    人，應置輔助人；法院為輔助之宣告時，應依職權就配偶、
    四親等內之親屬、最近一年有同居事實之其他親屬、主管機
    關、社會福利機構或其他適當之人選定一人或數人為輔助人
    ；法院為選定輔助人前，得命主管機關或社會福利機構進行
    訪視，提出調查報告及建議；法院選定輔助人時，應依受輔
    助宣告之人之最佳利益，優先考量受輔助宣告之人之意見，
    審酌一切情狀，並注意下列事項：㈠受輔助宣告之人之身心
    狀態與生活及財產狀況。㈡受輔助宣告之人與其配偶、子女
    或其他共同生活之人間之情感狀況。㈢輔助人之職業、經歷
    、意見及其與受輔助宣告之人之利害關係。㈣法人為輔助人
    時，其事業之種類與內容，法人及其代表人與受監護宣告之
    人之利害關係，民法第1113條之1第1項、第1113條之1第2項
    準用同法第1111條第1項前段、第2項前段、第1111條之1亦
    分別有明文規定。
三、經查，聲請人主張之事實業經其提出上開書證為證。又本件
    經本院透過視訊方式於鑑定機關即林口長庚紀念醫院鑑定醫
    師沈信衡前詢問相對人年籍資料，相對人回答無訛，並自述
    其因精神狀況不太穩定，會聽到聲音，如與別人對話時會有
    連結傳到伊腦袋，故而入院現在住在林口長庚醫院急診病房
    ，伊曾於寒暑假打工，時薪新臺幣105元等語；相對人可知
    悉現所處之時間、年度，能分辨左右方向、辨識仟元及佰元
    紙鈔，可為簡易之加減乘除運算。鑑定人沈信衡醫師對相對
    人心神及身體狀況初步診斷結果表示：個案有思覺失調症，
    目前在林口長庚醫院急性病房住院，其餘詳如鑑定報告等語
    ，有本院111年4月13日訊問筆錄在卷可憑。另參林口長庚紀
    念醫院所出具精神鑑定報告結果略以：㈠生活狀況及現在身
    心狀態（含檢查結果）：個案意識清醒，定向感完整，情緒
    平穩，外觀頭髮凌亂，口腔衛生不佳，鑑定時無異常行為，
    言語可切題回應，但受錐體外症候群影響，語音含糊，思考
    被控制妄想、思考插入等精神症狀，聽幻覺；日常生活可獨
    立自理，有自主經濟活動能力，會外出購物消費，社交圈較
    狹隘，主要與家人互動為主，會自己外出，長期於精神科追
    蹤治療，目前於急性病房住院中，可配合治療。㈡結論：個
    案之精神科臨床診斷為「思覺失調症」，目前個案日常生活
    獨立，但受疾病及疾症影響，現實感時有缺損，致其為意思
    表示或受意思表示，或辨識其意思表示效果之能力，顯有不
    足。推測其回復可能性低，且會隨疾病及症狀嚴重度起伏。
    ㈢鑑定結果：⒈個案有精神障礙或其他心智缺陷：思覺失調症
    。⒉障礙程度：為意思表示或辨識其意思表示效果之能力顯
    有不足。⒊目前評估個案回復之可能性低等語，有林口長庚
    醫院111年5月6日長庚院林字第1110450363號函及所附精神
    鑑定報告書在卷可稽。綜上，本院審酌於鑑定訊問相對人時
    ，其自述因精神狀況不穩定會聽到聲音，如與別人對話時會
    有訊息連結傳到腦袋，且經鑑定人實施鑑定後，亦認相對人
    目前因罹患思覺失調症之障礙而有精神障礙或心智缺陷，致
    其為意思表示、受意思表示，及辨識其意思表示效果之能力
    顯有不足，實有賴他人輔助之必要，自已符合受輔助宣告之
    要件，是揆諸首揭法律規定及說明，爰依法宣告相對人為受
    輔助宣告人。
四、次查，就本件適宜由何人擔任輔助人部分，經本院囑請桃園
    市社會工作師公會對兩造進行訪視，結果略以：聲請人為相
    對人母親。相對人目前於林口長庚紀念醫院精神科急性病房
    住院治療，住院期間由醫院工作人員照護相對人的日常生活
    起居及服藥，聲請人可主責處理相對人事務、陪同回診領藥
    、負責保管相對人重要證件、存摺與印章及使用相對人父親
    的工作收入支付相對人所有開銷費用。訪視現場，聲請人口
    頭表示相對人父親吳成章及弟弟吳俊曄皆有簽名以表示同意
    本案之聲請。經訪視，聲請人具擔任本案輔助人意願。綜合
    評估，聲請人的陳述，未見明顯不適任之消極原因，惟因新
    冠肺炎疫情限制，相對人住院治療之醫院無法接受人員之探
    訪，故訪員未能實際訪視相對人，故有關相對人的身心及受
    照顧狀況，建請鈞院詳參本案醫療鑑定報告，並以相對人最
    佳利益為考量，參酌相關事證後予以綜合裁量之，有該社會
    工作師公會於111年5月16日以桃林字第111347號函所附之監
    護（輔助）宣告調查訪視報告在卷可稽。
五、本院斟酌上開訪視報告及相對人之現況，聲請人係相對人之
    母親，有穩定居住所、工作收入及時間，可主責處理相對人
    事務、陪同回診領藥、負責保管相對人重要證件、存摺與印
    章及使用相對人父親的工作收入支付相對人所有開銷費用；
    且於本院訊問時相對人亦表示同意由聲請人就其重要事務幫
    忙作決定，而聲請人亦有擔任輔助人之意願，且查無聲請人
    有何不適任之情形，足信其當會盡全力保護相對人之權益，
    並有能力擔負輔助人之職務無疑。是若由聲請人擔任相對人
    之輔助人，應屬符合相對人之最佳利益。本院爰依上揭法律
    規定，選定聲請人為相對人之輔助人。
六、法院為輔助宣告時，受輔助宣告之人對其財產仍具處分權能
    ，輔助人僅於民法第15條之2 第1 項等事件對於輔助宣告之
    人之行為具有同意與否之權限，從而本件輔助人無須開具財
    產清冊陳報法院，附此敘明。
七、爰裁定如主文。
中　　華　　民　　國 　111  　年　　5　 　月　  25    日
                  家事法庭    法  官　林文慧
以上正本係照原本作成。
如對本裁定抗告須於裁定送達後10日內向本院提出抗告狀。
中　　華　　民　　國　　111 　年　　5 　　月　　25　　日
                              書記官  蘇珮瑄